最高法院刑事判決　　　　　　　　　　　　　　　八十八年度台上字第四七二七號
　　上　訴　人　甲○○
右上訴人因過失致人於死案件，不服臺灣高等法院中華民國八十六年八月四日第二審
判決（八十六年度交上易字第三一九號，起訴案號：台灣台北地方法院檢察署八十五
年度偵字第一六六六二號），提起上訴，本院判決如左：
    主  文
上訴駁回。
    理  由
按刑事訴訟法第三百七十七條規定，上訴於第三審法院，非以判決違背法令為理由，
不得為之。是提起第三審上訴，應以原判決違背法令為理由，係屬法定要件。如果上
訴理由狀並未依據卷內訴訟資料，具體指摘原判決不適用何種法則或如何適用不當，
或所指摘原判決違法情事，顯與法律規定得為第三審上訴理由之違法情形，不相適合
時，均應認其上訴為違背法律上之程式，予以駁回。本件原判決認定上訴人甲○○任
職於大友消毒有限公司，平日係以駕駛車牌ＩＥ三五一二號小型客貨車，載運消毒器
材及用具前往客戶處做消毒清潔之工作，為以從事駕駛為其附隨業務之人。於民國八
十四年十二月十八日，上訴人駕駛上開小型客貨車至台北市○○路○段四四九號肯德
基炸雞店做完消毒工作後，於翌日即八十四年十二月十九日凌晨一時許，駕車欲返回
基隆市，行經台北市○○○路右轉，沿忠孝東路西向東行駛近逸仙路時，應注意汽車
行駛時，駕駛人應注意車前狀況，並隨時採取必要之安全措施。竟能注意而疏未注意
，且未採取必要之安全措施，致其車右前保險桿擦撞同向在前，未戴安全帽之張文德
所騎乘之ＡＤＪ六七三號重型機車左後側，使張文德人車倒地而受傷。經送醫急救，
因顱內出血，延至同月二十九日二十二時二十分許不治死亡。而上訴人於肇事後駕車
返回基隆市，嗣經目擊車禍之不詳姓名路人提供肇事車輛之車牌號碼，警方始循線查
獲上訴人等情。因而撤銷第一審判決，並變更起訴法條，改判論處上訴人業務過失致
人於死罪刑。已敘明上開事實係依據上訴人在警訊、偵查及第一、二審審理時，均坦
承有於前揭時間，駕駛上述小型客貨車行經上開肇事地點。且經警方勘驗車輛結果，
被害人張文德所騎機車左後側有二條擦痕，其中一條在置物箱鑰匙孔下，長約十三公
分，離地約六十三至六十六公分。另一條在左側方向燈旁車體塑膠外殼上，長約十九
公分，離地約五十至五十二公分；而上訴人所駕駛該小型客貨車前保險桿右側亦有擦
痕，離地面高度約五十至六十三公分，有台北市政府警察局信義分局八十年四月廿四
日北市警信義琮字第六九○七號函附台北市政府警察局刑事警察大隊現場勘查報告、
勘驗圖及照片五十四幀附卷可稽。另該機車左後側之塑膠外殼第二道擦痕上之綠藍色
碎片，其顏色與上訴人所駕駛之自小客貨車保險桿刮擦處，及保險桿右前側之油漆碎
片均類似，亦有內政部警政署刑事警察局八十五年七月二日刑鑑字第三二一四二號鑑
驗通知書一件附卷可憑。此外，本件車禍發生後，經不詳姓名之路人提供肇事者即上
訴人所駕車輛車牌號碼，經警循線查獲上訴人，亦有台北市政府警察局八十五年十月
十二日北市警勤字第八一五五號函，及附件暨台北市政府消防局八十五年十月二日
北市消勤字第二三九六九號函一紙等附卷可稽。而被害人張文德因本件車禍死亡，復
經檢察官督同法醫師相驗屬實，有相驗屍體證明書、勘驗筆錄、驗斷書各一件附卷可
稽等證據。並以上訴人自承任職於大友消毒有限公司，以駕駛前揭小型客貨車，載運
消毒器材前往客戶處做消毒之工作，為以從事駕駛為其附隨業務之人。其因駕車過失
肇事，致被害人張文德死亡。而其過失行為與被害人之死亡間，有相當因果關係，其
業務過失致人於死之犯行，至堪認定；為其所憑之證據及理由。並以上訴人否認過失
，所辯渠於駕車行經上開肇事地點時，發現被害人張文德已倒在路上，渠並未撞及被
害人等語，為卸責之詞。證人謝文雄、陳淑芬分別為上訴人之好友及女友，所為證詞
有偏袒上訴人之虞，均不足憑採。另上訴人及證人謝文雄經法務部調查局測謊結果，
就上訴人所述，其係見義勇為，並未撞及被害人，以及謝文雄所述，不知被害人是否
自行跌倒，及上訴人未撞及被害人等回答，均呈說謊反應，所述均不足憑採等情，亦
於理由內詳予指駁及說明。核其所為之論斷，均與卷內資料相符，從形式上觀察，並
無違反證據法則或理由不備之違法情形。上訴意旨略以(1)、原審未傳台北市政府消防
局松山分隊救護隊員張嘉文、沈孝諭二人到庭，查明肇事當時救護情形及何人在場提
供肇事車輛資料，顯有違法。(2)、被害人機車左後側擦痕上之綠藍色碎片，與上訴人
車保險桿刮擦處及油漆碎片僅顏色類似，並非相同；且兩車擦痕高度並不完全一致，
不能據此認定上訴人肇事。(3)、上訴人車採樣之碎片及其他膠狀、樹脂狀等物，與被
害人機車外殼採樣之碎片及擦痕上白色樹脂狀等物不符，應非上訴人車輛肇事等語。
惟查證據之取捨與事實之認定，為事實審法院之職權，倘其採證認事並不違背證據法
則，即不得任意指為違法。經查本件車禍係一不詳姓名之路人提供肇事車輛車牌資料
，已據第一審向台北市政府消防局函查無訛，有該局覆函在卷可稽（見第一審卷第二
十二頁）。且台北市政府消防局救災救護指揮中心救護服務記錄表報案人欄亦載明「
未留」、「魏」等字，有該服務記錄表附卷可稽（見相驗卷第十頁）。可見該救護指
揮中心隊員張嘉文、沈孝諭二人於前往現場救護時，並未查明該報案路人之姓名年籍
資料，縱經傳訊亦無法提供報案人姓名，則原審未予傳訊其二人，自無違法可言。又
原判決以被害人機車左後側擦痕上之綠藍色碎片，與上訴人車保險桿刮擦處及油漆碎
片顏色類似，且兩車擦痕高度大致相當吻合，據以認定係上訴人之車與被害人機車擦
撞肇事，已說明其依據及理由，並無違背證據法則或理由不備之情形。又上訴人車所
採樣之其他碎片及膠狀、樹脂狀等物，可能為其他原因所造成，未必絕對為本件車禍
所產生，縱與被害人機車採樣之其他碎片等物不符，亦未可資為有利於上訴人之認定
依據。原判決理由對此縱未說明，亦不影響判決之結果。上訴意旨並未依據卷內資料
具體指摘，徒憑己見，就原判決明白論斷之事項及認事採證職權之行使，任意指摘，
泛言原判決理由不備及有適用法則不當之違法，而其所指摘原判決違法情形，核與法
律規定得為第三審上訴理由之違法情形，不相適合，自非適法之第三審上訴理由，依
前揭說明，其上訴違背法律上之程式，應予駁回。
據上論斷，應依刑事訴訟法第三百九十五條前段，判決如主文。
中      華      民      國    八十八    年      八      月    二十六    日
                              最高法院刑事第八庭
                                  審判長法官  吳  雄  銘
                                        法官  石  木  欽
                                        法官  王  憲  義
                                        法官  郭  毓  洲
                                        法官  孫  增  同
      右正本證明與原本無異
                                              書  記  官
中      華      民      國    八十八    年      八      月     三十     日
